臺灣臺中地方法院簡易民事判決
　　　　　 110年度沙簡字第721號
原      告  廖月芳  
訴訟代理人  戴連宏律師
複代理人    許博堯律師
被      告  陳國鈿  
            陳國榮  
上列當事人間請求拆屋還地事件，本院於民國111年8月23日言詞
辯論終結，判決如下：
    主      文
被告應將坐落臺中市○○區○○段000地號土地上，如臺中市清水地
政事務所複丈日期111年4月11日土地複丈成果圖（即附圖）所示
，編號512（1）之地上物（面積為0.85平方公尺）拆除，並將土
地交還原告。
訴訟費用由被告負擔。
本判決原告勝訴部分得假執行，但被告如以新臺幣2,295元為原
告預供擔保，得免為假執行。
    事實及理由
壹、程序事項：又不變更訴訟標的，而補充或更正事實上或法律
    上之陳述者，非為訴之變更或追加，民事訴訟法第256條定
    有明文。本件原告提起本訴原聲明請求第一項部分為：「被
    告陳國鈿、陳國榮2人應將坐落臺中市○○區○○段000地號土地
    上，如（民事起訴狀）證一示意圖所編號A部分之地上物（
    面積約為39平方公尺，實際坐落位置及面積以地政機關測量
    為準）拆除，並將土地返還原告。」嗣於現場測量圖完成後
    ，原告於民國111年7月6日具狀更正第一項聲明：「被告陳
    國鈿、陳國榮2人應將坐落臺中市○○區○○段000地號土地上，
    如臺中市清水地政事務所複丈日期111年4月11日土地複丈成
    果圖（即附圖）所示，編號512（1）之地上物（面積為0.85
    平方公尺）拆除，並將土地交還原告。」核其性質為更正應
    受判決事項之聲明，依前開規定，自屬適法。
貳、實體部份：　　
一、原告主張：坐落於臺中市○○區○○段000地號土地（下稱系爭
    土地）為原告所有，而前因買賣經臺中市清水地政事務所至
    系爭土地現場勘測丈量鑑界後，原告所有系爭土地遭被告二
    人共有之坐落於台中市○○區○○段000○號建物（下稱系爭建物
    ）無權占用如附圖所示編號A，面積約39平方公尺。經地政
    機關實地測量後發現被告二人所有之系爭建物前院圍牆無權
    占用，且被告並無任何法律上權源可為占用，屬無權占有。
    原告自得依民法第767條第1項前段之規定，提起本件訴訟請
    求被告拆除系爭地上物並返還系爭土地予原告。並請求法院
    判決：（一）被告陳國鈿、陳國榮2人應將坐落臺中市○○區○
    ○段000地號土地上，如臺中市清水地政事務所複丈日期111
    年4月11日土地複丈成果圖（即附圖）所示，編號512（1）
    之地上物（面積為0.85平方公尺）拆除，並將土地交還原告
    。（二）訴訟費用由被告負擔。（三）第一項之請求請依職
    權宣告假執行。
二、被告抗辯：被告目測建物並無侵占系爭土地，且系爭土地原
    所有人即原告前手於被告建築該前院圍牆時，未提出異議。
    並請求法院判決：原告之訴駁回。訴訟費用由原告負擔。
三、法院之判斷：
（一）原告主張系爭土地為其所有之事實，已據其提出土地登記
      第一類謄本為證，自堪信為真實。
（二）原告主張被告之地上物占用系爭土地如附圖所示編號512
      （1）（面積0.85平方公尺）土地等情，業經本院於111年
      4月11日會同兩造至系爭土地現場勘驗明確，並囑託臺中
      市清水地政事務所派員會同測量，有勘驗筆錄及臺中市清
      水地政事務所111年6月7日清地二字第1110006140號函附
      土地複丈成果圖（即附圖）附卷可稽，並有現場照片在卷
      可佐，自堪信為真實，則被告地上物占用原告系爭土地如
      附圖所示編號521（1）（面積0.85平方公尺）之土地，應
      可認定。
（三）當事人主張有利於己之事實者，就其事實有舉證之責任，
      民事訴訟法第277條前段亦有明文。再按以無權占有為原
      因，請求返還土地者，占有人對土地所有權存在之事實無
      爭執，而僅以非無權占有為抗辯者，土地所有權人對其土
      地被無權占有之事實無舉證責任，占有人自應就其取得占
      有係有正當權源之事實證明之。查原告為系爭土地所有權
      人，已經本院認定如前，則揆諸前開規定，原告主張被告
      無權占有系爭土地，被告自應就其占有系爭土地有正當權
      源一事舉證。而被告所稱：目測建物並無侵占系爭土地云
      云，與前述測量結果，並不相符。又其抗辯系爭土地原所
      有人即原告前手於被告建築該前院圍牆時，未提出異議云
      云，然此土地前手未曾表示意見，並不能以此對抗目前土
      地所有權人，亦即不能因此就認為目前土地所有權人仍應
      繼續容忍土地受他人使用。再被告所提出之正射影像套繪
      地籍圖，僅係以空中俯瞰之方式拍攝之照片，並非經過儀
      器測量之結果，此空照圖並不足以證明被告之地上物未占
      用原告系爭土地。因此，被告上述抗辯事項，本院認為均
      不足說明被告之地上物有權占用原告土地。
（四）所有人對於無權占有或侵奪其所有物者，得請求返還之。
      對於妨害其所有權者，得請求除去之，民法第767條第1項
      前段、中段定有明文。本件被告無正當權源占用原告土地
      ，原告請求被告應將坐落臺中市○○區○○段000地號土地上
      ，如臺中市清水地政事務所複丈日期111年4月11日土地複
      丈成果圖（即附圖）所示，編號512（1）之地上物（面積
      為0.85平方公尺）拆除，並將土地交還原告，為有理由，
      應予准許。
四、本件事證已臻明確，兩造其餘攻擊防禦方法，經核與判決之
    結果不生影響，自無庸逐一論述，附此敘明。
五、本判決原告勝訴部分係就民事訴訟法第427條第1項訴訟適用
    簡易程序所為被告敗訴之判決，故依同法第389條第1項第3
    款之規定，應依職權宣告假執行。並依職權，為被告得預供
    擔保為免假執行之諭知。
六、訴訟費用負擔之依據：民事訴訟法第78條。 　　
中　　華　　民　　國　　111 　年　　9 　　月　　6 　　日
                        臺灣臺中地方法院沙鹿簡易庭
                            法  官  劉國賓
以上為正本，係照原本作成。
如不服本判決，應於判決送達後20日內向本院提出上訴狀並表明
上訴理由（須附繕本）；如委任律師提起上訴者，應一併繳納上
訴審裁判費。
中　　華　　民　　國　　111 　年　　9 　　月　　6 　　日
                            書記官  張隆成